行　政　法　院　判　決　　　　　　　　　　　　　　　八十八年度判字第七○號
　　再 審原 告　甲○○
　　訴訟代理人　張福源
　　再 審被 告　財政部
右當事人間因入出境事件，再審原告對本院中華民國八十七年三月二十日八十七年度
判字第四四九號判決提起再審之訴。本院判決如左︰
　　主  文
再審之訴駁回。
　　事  實
緣再審原告為德和廣告事業有限公司（下稱德和公司）負責人，該公司因違反稅捐稽
徵法及營業稅法被處罰鍰，欠繳罰鍰新臺幣（以下同）一二、六○七、七五五元，經
臺北縣稅捐稽徵處民國八十二年十一月二十九日北縣稅法字第一四三四八號函報請再
審被告辦理限制出境，並經再審被告八十二年十二月七日臺財稅第八二○五八四九八
八號函請內政部警政署入出境管理局辦理。再審原告嗣函請再審被告解除限制出境遭
拒，提起訴願、再訴願，遞遭決定駁回，提起行政訴訟，亦經本院以八十四年度判字
第三一五四號判決駁回。其後，再審原告主張已依據該判決要旨補正辦理清算申報，
並經財政部臺灣省北區國稅局中和稽徵所於八十五年元月二十四日收件在案，另經臺
灣板橋地方法院民事庭以八十六年二月三日板院義民司字第一七六號函准予清算完結
備查，請求再審被告依法解除再審原告出境之限制。旋經再審被告以八十五年五月十
五日臺財稅第八五一○九四二五三號函復，尚不得解除出境限制。再審原告不服，提
起訴願及再訴願，遞遭決定駁回，遂提起行政訴訟，亦遭本院以八十六年度判字第二
九五五號判決駁回；再審原告以原判決有行政訴訟法第二十八條第十款再審事由，提
起再審之訴，又經本院八十七年度判字第四四九號判決（以下簡稱原判決）駁回。再
審原告再以原判決適用法規顯有錯誤，判決理由與主文矛盾及發見未經斟酌之重要證
物為由，提起再審之訴，爰摘兩造訴辯意旨於次：
再審原告起訴意旨略謂︰一、前再審之訴訴狀所提出之證物「結算表冊暨股東同意書
」，並未於所再審之前程序中提出，即無原判決理由中所述「上開證物均在前訴訟程
序中提出」之情事。是原判決第十二頁至第十六頁之證物顯有合於行政訴訟法第二十
八條第十款規定之未經斟酌之重要證物。至該未經斟酌之證物乃因下述理由，致未能
於其前之程序中提出：（一）依公司法第九十二條規定清算人應於清算完結，經送請
股東承認後十五日內向法院聲報，故為證明業已踐行向法院聲報之法定程序，應以提
示清算完結聲報主文即為已足。（二）上述清算完結聲報狀之附件之有無，向來為再
審被告所不爭執，應視同自認。（三）該清算完結聲報狀業已述明「謹檢呈德和公司
清算完結之結算表冊及各股東承認同意書」之事實，依民事訴訟法第二百七十八條第
一項規定因事實已顯著，其附件應無庸再舉證。倘法院於前程序對此仍有質疑，依同
法條第二項規定「裁判前應令當事人就其事實有辯論機會」，惜均未為之，此次第二
次再審之聲請，謹請求依行政訴訟法第二十條規定進行言詞辯論，及依同法第二十二
條規定向臺灣板橋地方法院調查證據。是以原判決誤會再審原告所提結算表冊暨股東
同意書，係在所再審之前訴訟程序中提出，既與事實不符，致原判決所認上述再審證
物「不屬行政訴訟法第二十八條第十款所稱未經斟酌之重要證物」的理由，即有未合
。二、依前所述，已可排除原判決所稱尚欠缺兩項未踐行之法定清算程序之一。另原
判決所述「無決算申報資料」一節，與事實不符。查依前再審之訴訴狀所陳證物，可
知確有辦理決算申報之資料，此項證物亦為前原判決所接受，故前再審主張未踐行之
法定清算程序，又去其一，業可認定德和公司清算人已踐行所有清算程序，其清算已
終結，法人人格已消滅，是以原判決主張「無法證明．．．清算人已依公司法規定完
成清算之法定程序，即該證物縱經斟酌，再審原告仍無法受較為有利之判決」一節，
已無所附麗。故該決算申報書顯有合於行政訴訟法第二十八條第十款所規定之重要證
物。三、原判決稱「德和公司八十年度營利事業所得稅決算申報書．．．雖屬在前訴
訟程序中即已存在之證物，但再審原告並未舉證其不知該證物存在或不能予以利用之
事實」一節，查德和公司確有辦理決算申報事項向來為訴願及再訴願機關間所不爭，
被告既不爭執，業已視為自認；再審原告於原判決對之再審之前程序係因：查該項
事實既非為系爭之所在，該應辦決算申報又為法律所強行規定，係凡辦理解散清算
者均應為之，有合於民事訴訟法第二百七十八條第一項規定無庸舉證之事由，依同法
條第二項規定前原審對此若有質疑，亦應囑再審原告提示該證物，惜原審亦未為之等
二項事由，致有不能提出該項證物之情事。四、綜上所述，前次再審之訴狀所提「決
算申報書」及「結算表冊暨股東同意書」，顯屬合於行政訴訟法第二十八條第十款規
定之法定再審原因，惟原判決予以核駁，考其判決之認事用法顯有違誤，鈞院八十年
度判字第四四九號判決，亦有前揭法定再審原因，為此提出再審之訴，求為廢棄鈞院
八十七年度判字第四四九號判決，並撤銷一再訴願決定及原處分等語。
再審被告答辯意旨略謂︰被告業以八七○五五二○九二號函請內政部警政署入出境管
理局解除再審原告出境限制，是原處分已不存在，再審之訴之標的即已消失，爰請求
駁回再審原告之訴等語。
    理  由
按有行政訴訟法第二十八條所列各款情形之一者，當事人始得對本院之判決，提起再
審之訴。而「所謂適用法規顯有錯誤，係指原判決所適用之法規與該案應適用之現行
法規相違背，或與解釋判例有所牴觸者而言。」「所謂判決理由與主文顯有矛盾，係
指判決理由與主文之內容適得其反而言。」「所謂當事人發見未經斟酌之重要證物者
，係指該證物在前訴訟程序中即已存在，而當事人不知其存在或不能予以利用，現始
發現或得使用，且如經斟酌，可受較有利益之裁判者而言。」本院六十二年判字第六
一○號、六十年裁字第八十七號、四十九年裁字第八十九號判例業予分別指明。另查
：一、原判決係認再審原告於前程序所提出之證物，其中之財政部七十二年八月十二
日臺財稅第三五六八七號函、經濟部七十二年十一月十九日商四六四二三號函，係屬
公文書，不得作為證物，況亦於該其前程序中提出；德和公司清算完結聲報狀亦於該
前程序中提出；前開三項均非屬行政訴訟法第二十八條第十款所稱「未經斟酌之重要
證物」。另所提出之德和公司八十年度營利事業所得稅決算申報書，雖係在該前程序
中已存在之證物，惟該證物縱經斟酌亦無法受較有利之判決，亦不屬行政訴訟法第二
十八條第十款之重要證物等情，爰駁回其該次再審之訴。經核原判決係依其證據調查
之結果，為前開認定，經適用應適用之行政訴訟法第二十八條第十款之結果，本應駁
回本件再審原告前次再審之訴，原判決為所為駁回再審之訴之判決，與現行行政訴訟
法或解釋、判例並無牴觸，揆諸前開判例，自無適用法規顯有錯誤之可言。二、原判
決主文為駁回再審原告之訴，而其理由則為未發現未經斟酌之證物，判決理由與主文
之內容顯然一致，而無矛盾之現象，再審原告以理由與主文矛盾為由，提起本件再審
之訴，為無理由。三、再審原告另以發見「未經斟酌之證物」為由提起本件再審之訴
，則再審原告應以其發見前程序（本院八十七年度判字第四四九號案件）「未經斟酌
之重要證物」，始得據以再審。然再審原告於提起本次再審之訴時所稱之「未經斟酌
之證物」，俱屬前程序中所提出，且為本院前程序所不採者，自難認該項證據屬行政
訴訟法第二十八條第十款所指之證物，再審原告以此由提起再審之訴，亦非有理。況
再審原告所述其所發見之證據如何屬於「未經斟酌之重要證物」，無非係指執前開證
據，得作為提起前次再審之訴之再審理由，原判決為相反之認定，尚有違誤云云，而
非謂其於本次再審程序中，已另發見前程序未經斟酌之證物。綜上所述，本件再審原
告起訴意旨，無再審理由，應駁回其再審之訴。至原告請求行言詞辯論及向臺灣板橋
地方法院調查證據一節，因本件無再審理由，自無行言詞辯論及另行調查證據之必要
，併此明。
據上論結，本件再審之訴為無再審理由，爰依行政訴訟法第三十三條、民事訴訟法第
五百零二條第二項，判決如主文。
中    華    民    國     八十八      年     一      月        十五      日
                    行 政 法 院 第 四 庭
                                審 判 長 評  事      吳      仁
                                         評  事      黃  合  文
                                         評  事      吳  錦  龍
                                         評  事      林  家  惠
                                         評  事      吳  明  鴻
右  正  本  證  明  與  原  本  無  異
                                         法院書記官  阮  桂  芬
中    華    民    國     八十八      年      一      月      十五       日
